【裁判字號】    97,易,251
【裁判日期】    970529
【裁判案由】    妨害公務等
【裁判全文】
臺灣基隆地方法院刑事判決               97年度易字第251號
公  訴  人  臺灣基隆地方法院檢察署檢察官
被      告  丙○○
            乙○○
上列被告因妨害公務等案件，經檢察官提起公訴（96年度偵字第
5736號），本院判決如下：
    主  文
丙○○服用酒類，不能安全駕駛動力交通工具而駕駛，累犯，處
有期徒刑肆月，如易科罰金，以新台幣貳仟元折算壹日；又對於
公務員依法執行職務時，施強暴，累犯，處有期徒刑月，如易
科罰金，以新台幣貳仟元折算壹日。應執行有期徒刑陸月，如易
科罰金，以新台幣貳仟元折算壹日。
乙○○於公務員依法執行職務時，當場侮辱，處拘役貳拾日，如
易科罰金，以新台幣壹仟元折算壹日。
    事  實
一、丙○○前因公共危險案件，經臺灣板橋地方法院以94年度交
    簡字第120 號判決判處有期徒刑3 月確定，於民國94年4 月
    28日因易科罰金執行完畢。詎其未知悔悟，於96年11月6 日
    晚間8 時許，在臺北縣金山鄉金美國小附近，與友人乙○○
    共同飲用高粱酒1 瓶，已達不能安全駕駛動力交通工具之程
    度，丙○○竟仍於同日晚間11時許，駕駛車號BP-6337 號自
    小客車搭載乙○○，自上開處所駕車行駛，於同日晚間11時
    5 分許，在臺北縣金山鄉○○○路與和平街口，跨越道路中
    央之雙黃線行駛，適身著制服之臺北縣政府警察局金山分局
    警備隊隊長戊○○及警員陳玉文執行巡邏勤務，駕車行經該
    處，發現丙○○駕駛行為有異，遂對丙○○進行攔查，發現
    丙○○身上散發酒味，且於訊問過程中呈現語無倫次及意識
    模糊之情事，認丙○○涉有公共危險罪嫌，因未攜帶酒精測
    試儀器，即由陳玉文先行駕駛警車帶同丙○○返回臺北縣政
    府警察局金山分局，戊○○欲駕駛車號BP-6337 號車輛返回
    警局時，乙○○竟心生不滿，在前開路口，以「幹你娘雞歪
    」之不雅言詞，當場侮辱依法執行勤務之戊○○，戊○○遂
    將乙○○一同帶回警局調查，待戊○○、乙○○返回金山分
    局辦公室後，丙○○不願接受呼氣酒精測試，並在辦公室內
    大聲叫囂，復以手敲打玻璃桌面，身著制服之警員丁○○為
    避免丙○○敲破玻璃桌面傷害自己，遂上前以雙手拉扯坐在
    椅子上之丙○○之左手，欲對丙○○施以戒具加以管束，惟
    丙○○奮力抵抗，過程中，丙○○因重心不穩，自椅子上跌
    倒在地，明知丁○○係依法執行職務之公務員，竟基於妨害
    公務之犯意，以腳踢丁○○之腹部，丁○○為阻止丙○○之
    攻擊，即以手抓住丙○○之手，順勢將丙○○之身體在原地
    轉向，使丙○○之頭部朝向自己，丙○○則趁隙將手抽回，
    並以雙手抱住丁○○之右小腿，接續張口咬住丁○○右小腿
    內側之肌肉不放，以此方式對丁○○施以強暴，丁○○因感
    疼痛，遂甩踢右腿，並以手及左腳推打丙○○之頭部，惟丙○○仍未鬆口，戊○○及陳玉文見狀立即上前，分別推拉丙○○之頭、頸部後，丙○○始鬆口，而使丁○○受有右小腿
    3.5 ×3 公分之開放性傷口（傷害部分業據撤回告訴，詳後
    述），丁○○、戊○○及陳玉文即合力將丙○○施以手銬及
    腳鐐予以戒護，嗣丙○○情緒平復後，始將戒具取下，並於
    97年11月7 日凌晨0 時47分許，對丙○○施以呼氣酒精濃度
    測試，測試結果為每公升0.65毫克，始悉上情。
二、案經臺北縣政府警察局金山分局報請臺灣基隆地方法院檢察
    署檢察官偵查起訴。
    理  由
甲、程序事項
    按犯最重本刑為3 年以下有期徒刑、拘役或專科罰金之罪，
    及犯刑法第320 條、第321 條之竊盜罪，經第二審判決者，
    不得上訴於第三審法院，刑事訴訟法第376 條第1 、2 款定
    有明文。又除簡式審判程序、簡易程序及第376 條第1 款、
    第2 款所列之罪之案件外，第一審應行合議審判，96年3 月
    21日公布、同年月23日施行之刑事訴訟法第284 條之1 亦有
    明文。本件被告丙○○係犯修正前刑法第185 條之3 服用酒
    類不能安全駕駛動力交通工具而駕駛罪及刑法第135 條第1
    項之妨害公務罪、第277 條第1 項之傷害罪，另乙○○係犯
    刑法第140 條第1 項之侮辱公務員罪（詳後述），均屬最重
    本刑為3 年有期徒刑以下之罪，依上開規定得行獨任審判，
    核先敘明。
乙、實體事項
壹、有罪部分
一、證據能力方面
    按被告以外之人於審判外之言詞或書面陳述，除法律有規定
    者外，不得作為證據，刑事訴訟法第159 條第1 項固定有明
    文，其立法意旨，乃在於確保被告之反詰問權；惟被告以外
    之人於審判外之陳述，雖不符刑事訴訟法法第159 條之1 至
    第159 條之4 ，而經當事人於審判程式同意作為證據，法院
    審酌該言詞陳述或書面陳述作成時之情況，認為適當者，亦
    得為證據，當事人、代理人或辯護人於法院調查證據時，知
    有刑事訴訟法第159 條第1 項不得為證據之情形，而未於言
    詞辯論終結前聲明異議者，視為有前項之同意，此亦為刑事
    訴訟法第159 條之5 所明定，其立法意旨，則在於確認當事
    人對於傳聞證據有處分權，得放棄反對詰問權，同意傳聞證
    據可作為證據；但因我刑事訴訟法尚非採徹底之當事人進行
    主義，乃又限制以法院認為適當者，始得為證據，因此，當
    事人同意或依法視為同意某項傳聞證據作為證據使用者，實
    質上即表示有反對詰問權之當事人已放棄其反對詰問權，如
    法院認為適當，不論該傳聞證據是否具備刑事訴訟法第159
    條之1 至第159 條之4 所定情形，均容許作為證據；換言之
    ，當事人放棄對原陳述人行使反對詰問權者，屬於證據傳聞
    性之解除行為，如法院認為適當，即容許該傳聞證據作為證
    據，不以未具備刑事訴訟法第159 條之1 至第159 條之4 所
    定情形為前提。又法院於何種情況，得認為適當，應審酌該
    傳聞證據作成時之情況，如該傳聞證據之證明力明顯過低或
    係違法取得，即得認為欠缺適當性；惟是否適當之判斷，係
    以當事人同意或視為同意為前提，即當事人已無爭議，故法
    院除於審理過程中察覺該傳聞證據之作成欠缺適當性外，毋
    庸特別調查，而僅就書面記載之方式及其外觀審查，認為無
    問題而具有適當性即可（最高法院97年度台非字第5 號號判
    決可資參照）。本件證人即警員戊○○、陳玉文、丁○○及
    同案被告乙○○、丙○○於偵查中向檢察官所為之陳述，與
    證人乙○○、丙○○於警詢之證述，及陳玉文製作測試觀察
    紀錄表，固為被告丙○○、乙○○以外之人於審判外之言詞
    及書面陳述，惟經本院於審判程序中提示予被告丙○○、乙○○並告以要旨，均經被告丙○○及乙○○表示無意見，且
    未聲明異議，又本院審酌該等證人詢問筆錄之記載，均無不
    正取供之情事，且該等證人於偵查中業經具結，而於接受警
    詢時則無具結之可能，另卷附觀察紀錄表係由警員依據被告
    丙○○於查獲當時之精神狀態所為描述性之記載，故就該等
    審判外言詞及書面陳述作成時之情況，應認為適當，依前揭
    所述，均得援為本案證據。
二、事實認定方面
    訊據被告乙○○對於前開犯罪事實坦承不諱，而被告丙○○
    固坦承前開服用酒類不能安全駕駛動力交通工具而駕駛之行
    為，及咬傷丁○○右小腿等事實，惟矢口否認有何妨害公務
    之犯行，辯稱當日與陳玉文返回警局後，即配合進行呼氣酒
    精濃度測試，因認為酒精測試結果之酒精濃度過高，與事實
    不符，遂不同意在酒精濃度測試單上簽名，並向陳玉文要求
    採用抽血方式，檢測血液中酒精濃度，未著警察制服之丁○○連同數名警員即向其衝過來，丁○○將其拉至窗邊，並以
    固定在牆壁鐵柱上之手銬銬住其左手，同時其左腳亦遭戴上
    固定在鐵柱上之腳鐐，其以右側身體側躺在地上，丁○○即
    以左腳踩住其左臉頰，其因無法呼吸，遂以左手推丁○○之
    左膝蓋，並以右手推丁○○之左腳腳跟，將丁○○之左腳推
    開同時，其即張口咬住丁○○左小腿後側之肌肉，丁○○以
    手撞其鼻樑後，其始鬆口云云，經查：
（一）被告乙○○確於前開時、地，以「幹你娘雞歪」之不雅言
      詞，當場侮辱依法執行勤務之戊○○等事實，業經被告乙○○於警詢、偵查及本院審理時坦承不諱（見臺灣基隆地
      方法院檢察署96年度偵字第5736號偵查卷第19、28、78頁
      ，本院準備程序筆錄第2 頁、審判筆錄第23頁），並經證
      人戊○○於偵查及本院審理時證述明確（見上開偵查卷第
      82頁，本院審判筆錄第6 頁），足認被告乙○○之自白與
      事實相符，被告乙○○之犯行已足認定。
（二）被告丙○○於前開時、地，服用酒類後駕駛上開車輛行駛
      之事實，業據被告丙○○於警詢、偵查及本院審理時坦承
      不諱（見上開偵查卷第7 、30至31、79至80頁，本院準備
      程序筆錄第2 頁、審判筆錄第23頁），復經證人即同案被
      告乙○○於偵查中證稱其與被告丙○○於當日晚間飲酒後
      ，由被告丙○○駕駛上開車輛搭載其返回住處，途中即經
      警攔查等語（見前開偵查卷第78頁），另證人陳玉文及戊○○亦證稱其等執行巡邏勤務時，見被告丙○○駕車跨越
      馬路中央之分向線行駛，遂將被告丙○○攔停，發現被告
      丙○○身上散發酒味等語（見前開偵查卷第39、82、84頁
      ），堪信被告丙○○確於服用酒類後駕駛動力交通工具；
      又按一般人飲用酒類後，呼氣酒精濃度達每公升0.5 毫克
      者，會產生反應較慢、感覺降低及影響駕駛之輕度至中度
      之中毒症狀，肇事率為正常人之7 倍以上，而呼氣酒精濃
      度達每公升0.55毫克者，肇事率為正常人之10倍以上，呼
      氣酒精濃度達每公升0.75毫克者，會產生思考改變及個性
      行為改變之中毒症狀，肇事率為正常人之25倍以上，此有
      行政院國軍退除役官兵輔導委員會臺北榮民總醫院88年8
      月5 日（88）北總內字第26868 號函在卷可稽（見本院卷
      ），被告丙○○於96年11月7 日凌晨0 時47分接受呼氣酒
      精測試時，測得呼氣酒精濃度為每公升0.65毫克，有酒精
      濃度測試單可稽（見前開偵查卷第69頁），再參酌被告為
      警攔檢時，有語無倫次、意識模糊及注意力無法集中之情
      事，此有測試觀察紀錄表在卷可稽（見前開偵查卷第14頁
      ），堪認被告丙○○為警查獲時，精神狀態確屬不佳，已
      達不能安全駕駛動力交通工具之程度。
（三）被告丙○○就妨害公務部分，固以前詞置辯，惟查：
    1.證人丁○○於偵查及本院審理時均到庭證稱其於當日晚間
      身著制服，見被告丙○○坐在辦公椅上，不願配合進行酒
      精測試，並大聲咆哮及敲打玻璃桌面，是認有對被告丙○○施以管束之必要，其即上前拉住被告丙○○之手，欲將
      被告丙○○拉往牆邊，以固定在牆壁鐵柱之手銬管束被告
      丙○○，然被告丙○○奮力掙扎，過程中跌倒在地，被告
      丙○○即以腳踢其腹部，其為阻止被告丙○○之攻擊，即
      拉住被告丙○○之手，轉動被告丙○○之身體，使被告丙○○之頭部轉向其，被告丙○○順勢將手抽回，並抱住其
      腳部，其感到腿部麻痛，始發現被告丙○○咬住其腿部，
      其即甩動腳部，惟被告丙○○仍未鬆口，其遂以手及左腳
      推打被告丙○○之頭部，戊○○及陳玉文亦上前推拉被告
      丙○○之頭、頸部後，被告丙○○始鬆口，其立即以腳固
      定被告丙○○之後頸部，避免被告丙○○再次攻擊，之後
      其與戊○○、陳玉文合力將被告丙○○之左手拉至左腳膝
      蓋下方，再對被告丙○○之左手及左腳分別戴上手銬及腳
      鐐等語（見前開偵查卷第38、85頁，本院審判筆錄第10至
      13頁），另證人戊○○亦於偵查及本院審理時結證稱其返
      回分局後，見被告丙○○不願配合進行酒精測試，並大聲
      叫囂及持續拍打玻璃桌面，為避免被告丙○○傷害自己，
      身著制服之丁○○即拉住被告丙○○之手，欲將被告丙○○帶往設有戒具之牆旁鐵柱，惟被告丙○○仍不配合，被
      告丙○○於過程中跌倒在地，即以腳踢丁○○腹部，丁○○遂轉動被告丙○○之身體，當被告丙○○之頭部朝向丁○○時，被告丙○○即抱住丁○○之腳部咬住不放，丁○○即以手、腳推打被告丙○○之頭部，其與陳玉文亦上前
      扳拉被告丙○○，被告丙○○始鬆口，其與丁○○、陳玉
      文即合力將被告丙○○之左手拉至左腳膝蓋下方，再為被
      告丙○○之左手及左腳分別戴上手銬及腳鐐，直到被告丙○○情緒平復後，始將戒具取下，被告丙○○即配合接受
      呼氣酒精測試等語（見前開偵查卷第82頁，本院審判筆錄
      第4 至8 頁），又證人陳玉文復於偵查中具結證述其駕駛
      警車搭載被告丙○○返回警局後，被告丙○○不願配合進
      行酒精測試，並大聲叫囂及持續拍打桌面，丁○○欲對被
      告丙○○施以管束，但被告丙○○一直掙扎，過程中，被
      告丙○○跌倒在地，並咬住丁○○之小腿，其與戊○○遂
      上前扳拉被告丙○○，丁○○亦甩動腳部，並以手推被告
      丁○○之臉部，之後被告丙○○始鬆口，其與丁○○、戊○○即合力為被告丙○○戴上手銬及腳鐐（見前開偵查卷
      第39、84頁），所述情節互核均屬相符，且被告丙○○亦
      坦承確曾咬住丁○○之右小腿等情（見前開偵查卷第7 、
      30、80頁，本院準備程序筆錄第2 至3 頁、審判筆錄第24
      頁）；另丁○○之右小腿確受有3.5 ×3 公分之開放性傷
      口，此有財團法人北海岸金山醫院診斷證明書附卷供參（
      見上開偵查卷第26頁），足見前開證人所述非屬無據；再
      者，證人戊○○證稱不認識被告丙○○，且與被告丙○○
      並無仇恨等語（見本院審判筆錄第4 頁），又被告丙○○
      於偵、審中亦均未提及證人陳玉文與其有何仇怨，衡情，
      證人戊○○及陳玉文應均無刻意設詞構陷被告丙○○之必
      要，已證前開證人所述係被告丙○○在警局內大聲咆哮，
      並持續敲打玻璃桌面，丁○○為避免酒醉之被告丙○○危
      及自己與他人，欲對被告丙○○施以管束，被告丙○○不
      願配合，並以腳踢丁○○，復咬住丁○○之右小腿等情，
      應屬可信。
    2.又證人丁○○、戊○○及陳玉文固均證稱被告丙○○不願
      配合實施呼氣酒精濃度測試等語，惟按汽車駕駛人拒絕接
      受酒精濃度測試之檢定者，處新台幣（下同）6 萬元罰鍰
      ，並當場移置保管該汽車及吊銷該駕駛執照，道路交通管
      理處罰條例第35條第3 項前段定有明文，且證人戊○○亦
      證稱若駕駛人拒絕接受酒精濃度測試，會盡量與駕駛人溝
      通，如駕駛人仍不願配合，且無自殘行為，警方會拍攝照
      片，並開立拒絕酒測之罰單予駕駛人，並移置保管車輛後
      ，即讓駕駛人離開等語（見本院審判筆錄第9 頁），亦即
      若被告丙○○堅持拒絕接受呼氣酒精濃度測試，警方即得
      依上開規定對於被告丙○○拒絕接受酒精濃度測試之行為
      依法舉發，並無強迫被告丙○○接受酒精測試之必要，亦
      堪認警員對於被告丙○○施以戒具，非因被告丙○○不願
      配合接受酒測之故，另證人即同案被告乙○○亦於偵查中
      亦證稱被告丙○○在警局內確有敲打桌面之行為，且警員
      為被告丙○○戴上戒具時，被告丙○○有反抗動作等語（
      見前開偵查卷第81頁），益證被告丙○○確有大聲咆哮及
      敲打桌面，並對於丁○○為前開攻擊行為，丁○○、戊○○及陳玉文始會對於被告丙○○實施前開管束及施以戒具
      。
    3.另被告丙○○於96年11月7 日下午6 時48分許，前往醫院
      就醫時，僅受有左眼結膜下出血、左眼周圍挫傷、左額挫
      傷、左頸部挫傷併表淺擦傷、鼻根部挫傷併表淺擦傷等傷
      害，背部並無外傷痕跡，此有被告丙○○受傷部位照片、
      長庚紀念醫院基隆分院診斷證明書及財團法人長庚紀念醫
      院基隆分院96年11月19日（96）長庚院基字第1172號函檢
      附被告丙○○病歷在卷供參（見上開偵查卷第34、35、36
      、47至50頁），足見被告丙○○受傷部位均集中在頭、頸
      及臉部，核與證人丁○○、戊○○及陳玉文證稱丁○○之
      小腿遭被告丙○○咬住時，丁○○以手、腳推打被告丙○○之頭、臉部，戊○○及陳玉文分別推拉被告丙○○之頭
      、頸部等情相符，亦堪認證人丁○○、戊○○及陳玉文證
      稱因被告丙○○咬住丁○○之小腿，始分別推拉被告丙○○頭、頸部等情，應堪採信；至於被告丙○○辯稱其表示
      拒絕在酒精測試單上簽名後，即遭多名警察衝過來捶打，
      之後將其強制戴上戒具，並遭警察捶打背部等情，且證人
      乙○○亦證稱被告丙○○經戴上戒具後，遭警察以腳踹頭
      及以手毆打胸背部等情，惟據被告丙○○及證人乙○○所
      述，被告丙○○係遭多名警察刻意毆打，衡情，數名警察
      應無均針對被告丙○○頭部毆打之理，且被告丙○○及證
      人乙○○均稱警察以拳頭毆打被告丙○○之背部，則被告
      丙○○之身體部位應會受有多處傷害，然被告丙○○除頭
      、頸及臉部受有擦挫傷外，身體其餘部位均無外傷痕跡，
      已證被告丙○○及證人乙○○所述與事實不符。
    4.被告丙○○雖辯稱係因其接受呼氣酒精濃度測試後，認為
      酒精濃度測試結果之酒精濃度過高，不願在酒精測試單上
      簽名，並要求抽血檢測，丁○○與2 、3 名警員隨即衝向
      其，並將其戴上手銬及腳鐐，丁○○以腳踩住其左側臉頰
      ，其因無法呼吸，始以手推開丁○○之腳，並張口咬住丁○○之小腿，非其主動攻擊丁○○云云，然果若被告丙○○辯稱已配合進行呼氣酒精濃度測試等情屬實，因依據卷
      附酒精測試單之記載，被告丙○○之呼氣酒精濃度已逾法
      定不能安全駕駛之標準即每公升0.55毫克，警方即應將被
      告丙○○依刑法公共危險罪移送，至於被告丙○○固認酒
      精測試結果與事實不符，惟此僅屬被告之辯解，警方僅需
      提出酒精測試儀器之檢驗合格證明等相關證據，以供法院
      判斷被告丙○○之辯解是否可信即可；又按汽車駕駛人肇
      事拒絕接受或肇事無法實施酒精測試時，應由交通勤務警
      察或依法令執行交通稽查任務人員，將其強制宜由受委託
      醫療或檢驗機構對其實施血液或其他檢體之採樣及測試檢
      定，道路交通管理處罰條例第35條第4 項定有明文，且證
      人戊○○、丁○○亦證稱一般僅有在酒後駕車發生車禍時
      ，始會對於駕駛人進行抽血檢測血液中酒精濃度等語（見
      本院審判筆錄第9 、13頁），足見一般僅有在駕駛人發生
      車禍，無法接受呼氣酒精濃度測試時，始會對於駕駛人實
      施血液酒精濃度測試，易言之，縱使被告丙○○不滿呼氣
      酒精濃度測試，要求進行抽血檢測，警方亦無對其進行血
      液中酒精濃度檢測之義務，衡情，丁○○或其他警員當無
      僅因被告丙○○不滿呼氣酒精濃度測試結果，要求進行抽
      血檢測一節，而對於被告丙○○施以戒具或暴力相向之必
      要。次者，一般駕駛人經呼氣酒精濃度測試後，如不願在
      酒精測試單上簽名，警員僅需在酒精測試單上註明「拒簽
      」即可，業經證人戊○○證述明確（見本院審判筆錄第9
      頁），此觀被告丙○○經接受呼氣酒精濃度測試後，亦未
      在酒精測試單之受測者簽名欄位簽名，而係由警員陳玉文
      記載「拒簽名」等語亦明（見前開偵查卷第69頁），換言
      之，警員處理酒後駕車之公共危險案件時，不以受測者在
      酒精測試單上簽名為必要，是縱使被告丙○○不願在酒精
      測試單上簽名，衡情，警員亦無以戒具或暴力強迫被告丙○○簽名之必要，堪認被告丙○○辯稱因其拒絕在酒精測
      試單上簽名，丁○○及2 、3 名警員即衝向其，強制將其
      戴上戒具等情，難謂可採。另者，證人丁○○、戊○○及
      陳玉文均證稱對被告丙○○施以戒具前，被告丙○○均尚
      未配合實施呼氣濃度測試等情，已如前述，故堪信被告首
      開所辯應非可信。
    5.證人乙○○固於偵查中證稱其在警局見到被告丙○○與警
      員對話，雙方發生爭吵，警員即對於被告丙○○戴上手銬
      及腳鐐，並以腳踹踢被告丙○○之頭部，以手毆打被告丙○○之胸背等語（見前開偵查卷第79、81頁），惟被告乙○○之胸背部均無外傷痕跡，已如前述，顯與證人乙○○
      證述被告丙○○遭警員毆打胸背等情不合；又證人乙○○
      證稱警員為被告丙○○戴上戒具時，被告丙○○亦打警員
      數拳等語（見前開偵查卷第81頁），復與被告丙○○所稱
      警方為其戴上戒具時，其並未反抗等情不符（見前開偵查
      卷第81頁）；另證人乙○○於偵查中證稱被告丙○○遭4
      名警員毆打，戊○○及陳玉文僅在現場看一下即離開等情
      （見前開偵查卷第86頁），復與證人戊○○、陳玉文及丁○○證稱當時僅有其等3 人與被告丙○○發生拉扯等情非
      合（見前開偵查卷第82、84、85頁）；再者，證人乙○○
      係被告丙○○之友人，其等2 人係因一同飲酒後，在返家
      途中為警查獲，已如前述，復因證人乙○○所述情節有前
      開瑕疵可指，堪認證人乙○○首開所述，應係基於朋友情
      誼，所為對於被告丙○○有利之陳述，尚難採為對於被告
      丙○○有利認定之證據。
    6.至於證人戊○○及丁○○於本院審理時，對於被告丙○○
      係因遭丁○○以腳絆倒，或坐在椅子上因重心不穩而跌倒
      在地一節，證述內容雖有相異之處，然證人丁○○證稱戊○○原坐在被告丙○○之對面，其上前拉被告丙○○後，
      戊○○即起身走到被告丙○○所坐位置旁，當其拉住被告
      丙○○左手時，戊○○、陳玉文與其他同事站在被告丙○○之右側，因此，戊○○之視線可能遭陳玉文及其他同事
      阻擋，導致戊○○無法清楚看到被告丙○○在與其拉扯過
      程中跌倒之情形等語（見本院審判筆錄第14頁），且證人
      戊○○亦證稱丁○○拉住被告丙○○時，其站在桌子旁邊
      ，當時陳玉文站在被告丙○○之右側等語（見本院審判筆
      錄第16頁），堪信戊○○之視線確實可能遭到陳玉文或其
      他警員之阻擋，是戊○○與丁○○就上開細節所述有異，
      即與常情無違；又證人戊○○及丁○○對於為被告丙○○
      戴上手銬、腳鐐之順序，所述固非相同，然其等對於當時
      被告丙○○戴上戒具之方式，係採用將被告丙○○之左手
      拉至左膝蓋下，再分別為被告丙○○之左手及左腳戴上手
      銬及腳鐐等情，所述均屬相合，已如前述，則縱使其等對
      於戴上手銬、腳鐐順序之細節所述有違，亦難逕指其等證
      述不足採信；復因記憶清晰度，會隨時間之經過而受影響
      ，且因被告丙○○於事發當時，已對於丁○○有前開攻擊
      行為，衡情，在場警員之首要任務應係合力控制被告丙○○，故警員因未及注意而無法對於前開細節記憶清晰，即
      難認與常情有違，是亦無從以此逕行認定證人戊○○及丁○○之證詞與事實非合。
    7.綜上，被告丙○○在警局時，因酒醉而大聲叫囂且持續拍
      打玻璃桌面，身著制服之丁○○為避免被告丙○○危及自
      己或他人，欲對被告丙○○施以管束，遂上前拉住被告丙○○，而被告丙○○於拉扯過程中，因重心不穩跌倒在地
      ，明知丁○○係執行勤務之公務員，竟以腳踢丁○○之腹
      部，丁○○為阻止被告丙○○之攻擊，即以拉住被告丙○○手部轉動之方式，使被告丙○○之身體在地上平行轉動
      ，被告丙○○亦順勢將手抽回，且當被告丙○○之頭部轉
      向丁○○之際，被告丙○○即抱住丁○○之右腿，張口咬
      住丁○○之右小腿不放，丁○○遂以手、腳推打被告丙○○之頭部，戊○○及陳玉文亦上前推拉被告丙○○之頭、
      頸部，待被告丙○○鬆口後，丁○○、戊○○及陳玉文始
      合力將被告丙○○之左手及左腳分別戴上手銬及腳鐐等情
      ，已堪認定，至於被告丙○○辯稱當時丁○○未著警察制
      服，且係因不願在酒精測試單上簽名，即遭警戴上戒具並
      毆打等詞，非屬可信，本件事證明確，被告丙○○之犯行
      應堪認定。
三、法律適用方面
（一）按行為後法律有變更者，適用行為時之法律，但行為後之
      法律有利於行為人者，適用最有利於行為人之法律，刑法
      第2 條第1 項定有明文。又刑法第185 條之3 之規定於97
      年1 月2 日修正公布，自97年1 月4 日起施行，修正前該
      條規定：「服用毒品、麻醉藥品、酒類或其他相類之物，
      不能安全駕駛動力交通工具而駕駛者，處1 年以下有期徒
      刑、拘役或3 萬元以下罰金。」依據刑法施行法第1 條之
      1 第2 項之規定，就修正前刑法第185 條之3 所定罰金刑
      之數額提高3 倍後，該條罰金刑之最高額為9 萬元；而修
      正後該條規定：「服用毒品、麻醉藥品、酒類或其他相類
      之物，不能安全駕駛動力交通工具而駕駛者，處1 年以下
      有期徒刑、拘役或科或併科15萬元以下罰金。」亦即該條
      罰金刑之最高額為15萬元（依刑法施行法第1 條之1 第1
      項之規定，95年7 月1 日刑法修正條文施行後，刑法分則
      編所定罰金之貨幣單位為新台幣），且主刑部分增加「併
      科」罰金，亦即被告丙○○犯罪後，法律已變更，自有比
      較適用新舊法之必要，而經比較新舊法後，因舊法並無「
      併科」罰金之規定，且罰金數額較低，故新法之規定並未
      較為有利於行為人，依據前開刑法第2 條第1 項前段之規
      定，自應適用被告丙○○行為時之舊法。是核被告丙○○
      酒後駕車之行為，係犯97年1 月2 日修正公布前之刑法第
      185 條之3 服用酒類不能安全駕駛動力交通工具而駕駛罪
      。
（二）被告乙○○對於依法執行職務之警員戊○○，以前開不雅
      言語侮辱之行為，係犯刑法第140 條第1 項之侮辱公務員
      罪。被告丙○○對於依法執行職務之警員丁○○，以腳踢
      丁○○腹部及咬傷丁○○右小腿，而以此方式施以強暴之
      行為，係犯刑法第135 條第1 項之妨害公務罪。
（三）被告丙○○以腳踢丁○○腹部及咬傷丁○○右小腿等行為
      ，係基於同一妨害公務之犯意，先後接續所為之強暴行為
      ，為接續犯，應論以一罪。
（四）被告丙○○所犯前開服用酒類不能安全駕駛動力交通工具
      而駕駛罪及妨害公務罪，犯意各別，行為互殊，應予分論
      併罰。
（五）被告丙○○曾受如事實欄所載之徒刑執行完畢，此有臺灣
      高等法院被告前案紀錄表在卷供參，其受徒刑之執行完畢
      ，再為本件酒後駕車及妨害公務之犯行，係於5 年以內故
      意再犯有期徒刑以上之罪，均為累犯，應分別依刑法第47
      條第1 項之規定加重其刑。
（六）爰審酌被告丙○○飲用酒類後，注意能力顯著降低，已達
      不能安全駕駛動力交通工具之程度，竟仍駕車行駛，對於
      公眾及自身安全均造成嚴重之危害，且被告丙○○前已有
      2 次酒後駕車經判處刑責之前科紀錄，未能記取教訓，仍
      於飲用酒類後駕車行駛，足認法治觀念已有偏差，不宜輕
      縱，又被告丙○○於所為酒後駕車之行為經警查獲後，不
      但未配合實施酒精濃度測試，並在警局內大聲叫囂及拍打
      桌面，復對於依法執行職務之警員丁○○施以前開強暴攻
      擊行為，所為非屬可取，且被告丙○○於警詢、偵查及本
      院審理時，僅坦承酒後駕車之行為，對於妨害公務之行為
      ，均矢口否認犯行，難認已有悔悟之心；另被告乙○○明
      知戊○○係依法執行職務之公務員，竟以前開不雅言詞侮
      辱之，所為非屬洽當，惟被告乙○○於警詢、偵查及本院
      審理時均坦承犯行，犯後態度尚屬良好，且被告乙○○前
      無犯罪紀錄等一切情狀，分別量處如主文所示之刑，並均
      諭知易科罰金之折算標準，另就被告丙○○部分，依法定
      其應執行之刑。
貳、不另為不受理諭知部分
一、公訴意旨略以：被告丙○○於96年11月6 日晚間，在臺北縣
    政府警察局金山分局內，因拍桌叫囂，經警員丁○○對其施
    加戒具，被告丙○○於過程中奮力抵抗，並咬傷丁○○之右
    小腿，導致丁○○受有右小腿開放性傷口之傷害，因認被告
    丙○○涉犯刑法第277 條第1 項之傷害罪。
二、按告訴乃論之罪，告訴人於第一審辯論終結前得撤回其告訴
    ；又告訴經撤回者，應諭知不受理之判決，刑事訴訟法第
    238 條第1 項、第303 條第3 款定有明文。
三、被告丙○○被訴傷害案件，檢察官認係涉犯刑法第277 條第
    1 項之傷害罪，依同法第287 條前段之規定，須告訴乃論，
    而本院於97年5 月15日進行審理程序時，告訴人丁○○已當
    庭撤回告訴，此有本院審判筆錄及撤回告訴聲請聲請狀在卷
    可稽，依據前開規定，應為不受理判決之諭知，復因檢察官
    認此部分如成立犯罪，與被告丙○○所為前開妨害公務之犯
    行，有想像競合之裁判上一罪關係，爰不另為不受理之諭知
    。
據上論斷，應依刑事訴訟法第299 條第1 項前段，刑法第2 條第
1 項前段、第135 條第1 項、第140 條第1 項、第47條第1 項、
第41條第1項前段、第2項、第51條第5款，97年1 月2 日修正前刑
法第185 條之3，刑法施行法第1 條之1，判決如主文。
本案經檢察官甲○○到庭執行職務。
中    華    民    國    97    年    5     月    29    日
                  刑事第二庭法    官  邰婉玲
以上正本證明與原本無異。
對於本件判決如有不服，應於收受送達後10日內，向本院提出上
訴書狀，上訴於臺灣高等法院，並按他造當事人之人數附具繕本
。
中    華    民    國    97    年    5     月    29    日
                            書 記 官  彭筠凱
附錄所犯法條：
97年1 月2 日修正前刑法第185 條之3
服用毒品、麻醉藥品、酒類或其他相類之物，不能安全駕駛動力
交通工具而駕駛者，處1年以下有期徒刑、拘役或3萬元以下罰金
。
中華民國刑法第135條第1項
（妨害公務執行）
對於公務員依法執行職務時，施強暴脅迫者，處 3 年以下有期徒
刑、拘役或 3 百元以下罰金。
中華民國刑法第140條第1項
（侮辱公務員罪）
於公務員依法執行職務時，當場侮辱，或對於其依法執行之職務
公然侮辱者，處6月以下有期徒刑、拘役或1百元以下罰金。


司法院資訊處製作；財團法人民間司法改革基金會備份。
